臺灣苗栗地方法院刑事判決
110年度訴字第417號
公  訴  人  臺灣苗栗地方檢察署檢察官
被      告  陳佳宏




            陳永君



                    （現在法務部○○○○○○○○○○○執行中）
上列被告等因加重詐欺等案件，經檢察官提起公訴（110年度偵
字第4267號、第5789號），被告等於本院準備程序進行中就被訴
事實為有罪之陳述，經本院告知簡式審判程序之旨，並聽取當事
人之意見後，本院合議庭裁定由受命法官獨任進行簡式審判程序
，判決如下：
    主    文
陳佳宏犯如附表主文欄所示之罪，各處如附表主文欄所示之刑。
應執行有期徒刑壹年伍月。未扣案犯罪所得新臺幣貳萬元沒收，
於全部或一部不能沒收或不宜執行沒收時，追徵其價額。
陳永君三人以上共同犯詐欺取財罪，累犯，處有期徒刑壹年貳月
。
    犯罪事實及理由
一、本案犯罪事實及證據均引用起訴書之記載（如附件），並更
    正、補充及增列如下：
　㈠犯罪事實欄一第26行之「20分」應更正為「49分許」；第30
    行之「之去向」後應補充「，陳佳宏並因而獲得轉帳金額0.
    5％即新臺幣（下同）2萬元之報酬」。
　㈡證據增列「被告陳佳宏、陳永君於審理中之自白、受理各類
    案件紀錄表、受理刑事案件報案三聯單、受理詐騙帳戶通報
    警示簡便格式表、內政部警政署反詐騙諮詢專線紀錄表、16
    5專線協請金融機構暫行圈存疑似詐欺款項通報單」。
二、論罪科刑
　㈠核被告等所為，均係犯刑法第339條之4第1項第2款之三人以
    上共同犯詐欺取財罪、洗錢防制法第14條第1項之一般洗錢
    罪。
　㈡共同正犯之成立，祇須具有犯意之聯絡，行為之分擔，既不
    問犯罪動機起於何人，亦不必每一階段犯行，均經參與；共
    同正犯之意思聯絡，原不以數人間直接發生者為限，即有間
    接之聯絡者，亦包括在內。如甲分別邀約乙、丙犯罪，雖乙
    、丙間彼此並無直接之聯絡，亦無礙於其為共同正犯之成立
    ；共同正犯，係共同實行犯罪行為之人，在共同意思範圍內
    ，各自分擔犯罪行為之一部，相互利用他人之行為，以達其
    犯罪之目的，其成立不以全體均參與實行犯罪構成要件之行
    為為要件，其行為分擔，亦不以每一階段皆有參與為必要，
    倘具有相互利用其行為之合同意思所為，仍應負共同正犯之
    責（最高法院34年上字第862號、77年台上字第2135號判例
    、99年度台上字第1323號判決意旨參照）。被告陳永君於詐
    欺集團負責收購帳戶，被告陳佳宏於詐欺集團負責轉帳詐得
    款項至其他人頭帳戶，雖不負責對被害人何昱輝、謝明宏施
    以詐術，而推由詐欺集團其他成員為之，但其等就所參與犯
    行，與詐欺集團其他成員間各自分工，應具有相互利用之共
    同犯意，並分擔部分犯罪行為。揆諸上開說明，被告等與詐
    欺集團其他成員間，有犯意聯絡及行為分擔，為共同正犯。
　㈢罪數
　⒈被告等所犯三人以上共同犯詐欺取財罪及一般洗錢罪間，應
    依刑法第55條想像競合犯規定，從一重以三人以上共同犯詐
    欺取財罪論處。
　⒉被告陳佳宏所犯2次三人以上共同犯詐欺取財罪間，被害人等
    人別不同，犯意各別，行為互殊，應予分論併罰。
　㈣被告陳佳宏前因施用毒品案件，經本院以108年度苗簡字第10
    12號判決判處有期徒刑3月確定，入監執行後於民國109年5
    月10日執行完畢出監；被告陳永君前因施用毒品案件，經本
    院以108年度苗簡字第386號判決判處有期徒刑2月確定，於1
    09年1月13日易科罰金執行完畢等情，有臺灣高等法院被告
    前案紀錄表在卷可稽，其等於受徒刑執行完畢後5年以內故
    意再犯本案有期徒刑以上之罪，均為累犯。本院依司法院釋
    字第775號解釋意旨，審酌被告等前因犯罪而經徒刑執行完
    畢後，理應產生警惕作用，能因此自我控管，不再觸犯有期
    徒刑以上之罪，卻於執行完畢後之初期便故意再犯本案之罪
    ，足見被告等有其特別惡性，且前罪之徒刑執行無成效，對
    於刑罰之反應力顯然薄弱等一切情節，認皆有必要應依刑法
    第47條第1項規定加重其刑。
　㈤想像競合犯之處斷刑，本質上係「刑之合併」。其所謂從一
    重處斷，乃將想像競合犯組成之評價上數罪，合併為科刑一
    罪，其所對應之刑罰，亦合併其評價上數罪之數法定刑，而
    為一個處斷刑。易言之，想像競合犯侵害數法益者皆成立犯
    罪，論罪時必須輕、重罪併舉論述，同時宣告所犯各罪名，
    包括各罪有無加重、減免其刑之情形，亦應說明論列，量刑
    時併衡酌輕罪部分量刑事由，評價始為充足，然後依刑法第
    55條前段規定「從一重處斷」，非謂對於其餘各罪可置而不
    論。因此，法院決定處斷刑時，雖以其中最重罪名之法定刑
    ，做為裁量之準據，惟於裁量其輕重時，仍應將輕罪合併評
    價在內（最高法院108年度台上字第4405號、第4408號判決
    意旨參照）。洗錢防制法第16條第2項固規定「犯前二條之
    罪，在偵查或審判中自白者，減輕其刑」，惟被告等本案一
    般洗錢罪部分，既經從一重以三人以上共同犯詐欺取財罪處
    斷，自無從再適用上開條項規定減刑，惟被告等於偵查、審
    判中均自白一般洗錢之事實，於量刑時當一併衡酌該部分減
    輕其刑事由，附此敘明（臺灣高等法院臺中分院109年金上
    訴字第435號判決意旨參照）。
　㈥爰以行為人之責任為基礎，審酌我國詐欺犯罪猖獗，為嚴重
    社會問題，乃政府嚴格查緝之對象，被告等竟不循正途獲取
    財物，貪圖不法利益而分別負責收購帳戶及轉帳詐得款項至
    其他人頭帳戶，對被害人等之財產安全已生危害，影響社會
    治安，當屬可議，兼衡被告等犯罪之動機、目的、手段、情
    節、分工、遭詐騙數額，及均坦承犯行之態度，暨被告陳佳
    宏自承國中畢業之智識程度、前職鐵工、月薪45,000元、尚
    有祖父母及母親需照顧扶養之生活狀況，被告陳永君自承高
    職畢業之智識程度、前在醫療器材公司任職、月薪35,000元
    、尚有父親及子女需照顧扶養之生活狀況，與被害人等之意
    見等一切情狀（見本院卷第49頁、第53頁、第84頁），分別
    量處被告陳佳宏如附表主文欄所示之刑、被告陳永君如主文
    所示之刑，再審酌犯行類型、次數及時間間隔等情，定被告
    陳佳宏應執行之刑，以示懲儆。
三、沒收
　㈠被告陳佳宏本案犯罪所得2萬元（轉帳金額共計40萬×0.5％）
    ，應依刑法第38條之1第1項前段、第3項規定，諭知沒收，
    並於全部或一部不能沒收或不宜執行沒收時，追徵其價額。
　㈡被告陳永君於審理中陳稱：此次沒有報酬等語（見本院卷第7
    5頁），且綜觀全卷資料，無證據證明其已取得任何報酬，
    自無從宣告沒收。
　㈢犯第14條之罪，其所移轉、變更、掩飾、隱匿、收受、取得
    、持有、使用之財物或財產上利益，沒收之，洗錢防制法第
    18條第1項前段定有明文。宣告前二條之沒收或追徵，有過
    苛之虞者，得不宣告或酌減之；本法總則於其他法律有沒收
    之規定者，亦適用之，刑法第38條之2第2項及第11條前段分
    別定有明文。雖洗錢防制法對於第18條之沒收未制定過苛調
    節之規定，惟因沒收實際上屬於干預財產權之處分，仍應遵
    守比例原則，是於沒收存有過苛之虞之情形時，本應使法官
    依個案情節認定後得不宣告沒收或酌減之，以資衡平。從而
    ，洗錢防制法第18條第1項之沒收規定，應得依刑法第11條
    前段規定，據以適用刑法第38條之2第2項之調節條款。查本
    案詐得款項屬犯洗錢防制法第14條之罪之所掩飾財物，本應
    依同法第18條第1項前段規定予以沒收。然該些款項實已由
    詐欺集團其他成員取走，倘對被告等宣告沒收全數所掩飾財
    物，實有過苛之虞，故本院認無庸對被告等宣告沒收，併此
    敘明。
四、應適用之法條：
　　刑事訴訟法第273條之1第1項、第299條第1項前段、第310條
    之2、第454條第1項、第2項，洗錢防制法第14條第1項，刑
    法第11條前段、第28條、第339條之4第1項第2款、第55條、
    第47條第1項、第51條第5款、第38條之1第1項前段、第3項
    ，刑法施行法第1條之1第1項，判決如主文。
五、本判決書係依刑事訴訟法第310條之2準用同法第454條第1項
    、第2項製作，僅記載當事人欄、主文、犯罪事實、證據名
    稱、應適用之法條，犯罪事實及證據部分並得引用檢察官起
    訴書之記載。如不服本判決，應於判決送達之日起20日內，
    向本院提起上訴。
本案經檢察官林圳義提起公訴，檢察官蕭慶賢到庭執行職務。
中　　華　　民　　國　　110 　年　　11　　月　　30　　日
                  刑事第二庭    法  官  魏正杰
以上正本證明與原本無異。　　　　　　　　　　　　　　　　如不服本判決應於收受判決後20日內向本院提出上訴書狀，並應敘述具體理由。其未敘述上訴理由者，應於上訴期間屆滿後20日內向本院補提理由書(均須按他造當事人之人數附繕本)「切勿逕送上級法院」。告訴人或被害人如對本判決不服者，應具備理由請求檢察官上訴，其上訴期間之計算係以檢察官收受判決正本之日期為準。　　　　　　　　　　　　　　　　　　　　　　　　　　　　　　　　　　　　    書記官　巫  穎
中　　華　　民　　國　　110 　年　　11　　月　　30　　日
附錄論罪科刑法條：
洗錢防制法第14條
有第二條各款所列洗錢行為者，處7年以下有期徒刑，併科新臺
幣5百萬元以下罰金。
前項之未遂犯罰之。
前二項情形，不得科以超過其特定犯罪所定最重本刑之刑。

中華民國刑法第339條之4
犯第339條詐欺罪而有下列情形之一者，處1年以上7年以下有期
徒刑，得併科100萬元以下罰金：
一、冒用政府機關或公務員名義犯之。
二、三人以上共同犯之。
三、以廣播電視、電子通訊、網際網路或其他媒體等傳播工具，
    對公眾散布而犯之。
前項之未遂犯罰之。

附表：
編號 犯罪事實 主文欄 1 被害人何昱輝部分（起訴書犯罪事實欄㈠） 陳佳宏三人以上共同犯詐欺取財罪，累犯，處有期徒刑壹年參月。 2 被害人謝明宏部分（起訴書犯罪事實欄㈡） 陳佳宏三人以上共同犯詐欺取財罪，累犯，處有期徒刑壹年肆月。